【裁判字號】    89,交訴,14
【裁判日期】    890424
【裁判案由】    過失致死
【裁判全文】
臺灣宜蘭地方法院刑事判決                      八十九年度交訴字第一四號
    公  訴  人  臺灣宜蘭地方法院檢察署檢察官
    被      告  甲○○
    選任辯護人  林志嵩
右列被告因過失致死案件，經檢察官提起公訴 (八十八年度偵字第四四一八號)，本
院判決如左：
    主  文
甲○○無罪。
    理  由
一、公訴意旨略以：被告甲○○係營業大貨車司機，為從事業務之人，於八十八年八
    月三十日下午，駕駛車頭車號ＫＳ─一二一、車身車號ＫＳ─五０之營業拖曳車
    ，沿台二號省公路由台北往頭城方向行駛，於當日下午十七時三十分許，行經該
    路一三八公里處劃有分向限制線之路段，原應注意汽車在雙向二車道行駛時，應
    在遵行車道內行駛，及不得駛入來車道內。且依當時情形，又無不能注意之情事
    ，竟疏未注意，貿然侵入來車道，與對向由陳寬煌所駕車號ＢＯ─四０七０號自
    小貨車擦撞，致陳寬煌顱內出血死亡，因認被告涉犯刑法第二百七十六條第二項
    之業務過失致死罪。
二、按犯罪事實應依證據認定之，無證據不得推定其犯罪事實，刑事訴訟法第一百五
    十四條定有明文；又認定不利於被告之事實須依積極證據茍積極證據不足為不利
    於被告事實之認定時即應為有利於被告之認定更不必有何有利之證據最高法院三
    十年上字第八一六號著有判例。訊據被告堅絕否認右揭犯行，辯稱伊未與被害人
    陳寬煌所駕車號ＢＯ─四０七０號自小貨車發生擦撞，係被害人之車突然打轉到
    伊之車道，伊車道右邊是山璧，無法閃避，伊只好將車打向左邊閃避，致翻落對
    向車道外之海邊，被害人是打轉時撞到山壁而死亡等語。
三、經查：
（一）被告坦承於右揭時地，駕駛車頭車號ＫＳ─一二一、車身車號ＫＳ─五０之營
      業拖曳車，因向左側閃避被害人所駕ＢＯ─四０七０號自小貨車，而翻落對向
      車道路邊欄干外，被害人則因本次車禍而死亡之事實，又被告所駕上開營業拖
      曳車之車身是黃色烤漆，車身右側一百八十公分高處有橫線摩擦新痕，而被害
      人所駕車號ＢＯ─四０七０號自小貨車左側車頂及車門部分有擦痕，沾有黃色
      烤漆，車頂離地約一百八十公分等情，有八十八年八月三十一日及同年九月七
      日檢察官勘驗筆錄及現場車損照片多幅在卷足資證明，從被告閃避之方向及二
      車之擦痕及被害人之左車頂及車門擦痕處留有被告車身之烤漆觀之，顯見被告
      於向左側閃避被害人所駕自小貨車時，右車身部分有與被害人所駕自小貨車左
      前側相擦撞，足堪認定，被告辯稱未與被害人相擦撞云云，固難採信，惟從現
      場照片顯示被害人車子緊靠被告車道邊之山壁停住及掉落物有山壁落土及車頭
      之方向與其行進方向相反等情觀之，被害人車頭嚴重毀損之原因，應確有打轉
      撞到被告車道邊之山壁所致，是被告辯稱伊看到被害人之車子突然打轉到伊之
      車道等語，堪以採信。另被害人因車禍而死亡之事實，有道路交通事故調查報
      告表、現場照片等件附卷足憑，並經臺灣宜蘭地方法院檢察署檢察官督同法醫
      相驗屬實，製有勘驗筆錄、相驗屍體證明書、驗斷書等在卷可憑，亦堪認定。
（二）然依據現場照片及道路交通事故調查報告表上現場圖所示被告車子之煞車痕、
      被害人車子之散落物位置及二車最後停住位置顯示，被害人所駕之小貨車是在
      被告遵循之車道內與被告所駕之車相擦撞，且被告所駕之車先略向右閃避（右
      邊是山壁），閃避不了，始再向左閃避，而衝到對向車道外。按汽車在雙向二
      車道行駛時，應在遵行車道內行駛，在劃有分向限制線之路段，不得駛入來車
      道內，道路交通安全規則第九十七條第一項第一款、第到二款分別定有明文。
      被害人駕車行經上開路段，違反上開規定，致在被告遵循之車道內與被告之車
      相擦撞，為本件車禍發生之原因，被告對於突然入侵其車道之對向車子，並無
      閃避之注意義務與注意可能，是其閃避不及而肇事，並無過失可言。雖被告之
      車身寬二點三米，從現場圖煞車痕（應是右輪煞車痕）位置起算至分向限制線
      二米，故約有零點三米車身略為逾越分向限制線，但並無證據證明，被害人之
      車子完全侵入被告之車道，係因被告之車身約有零點三米寬略為逾越分向限制
      線所引起，且雙方之車子亦非在分向限制線附近相撞及，是被告之車子雖略為
      逾越分向限制線，而亦有違上開安全規定，但與本件車禍之造成並無相當因果
      關係，即非造成本件車禍之原因。
四、綜上，被告於右揭時地駕駛上開營業拖曳車，原無閃避入侵至其車道之對向車子
    之注意義務與可能，然其為實際之安全，仍加以閃避，因閃避不及，而與被害人
    之自小貨車擦撞（其自己之車亦因而翻落路邊），被害人雖因而死亡，被告既無
    此注意義務與可能，自無過失可言，另其所駕之車雖略有逾越分向限制線之情，
    而有違規之處，但與本件車禍之發生尚無相當因果關係，自無需進一步論其過失
    ，然公訴人將此並無因果關係之違規行為認為具有因果關係並有過失，自有未洽
    ，此外復查無被告對本件車禍有何公訴人所指過失行為之積極證據，其犯罪自屬
    不能證明，爰應為其無罪判決之諭知。
據上論斷，應依刑事訴訟法第三百零一條第一項，判決如主文。
本案經檢察官吳慧蘭到庭執行職務
中      華      民      國      八十九      年    四    月    二十四    日
                                臺灣宜蘭地方法院交通法庭
                                    法  官


司法院資訊處製作；財團法人民間司法改革基金會備份。
